【裁判字號】    92,上易,2217
【裁判日期】    920918
【裁判案由】    傷害等
【裁判全文】
臺灣高等法院刑事判決                          九十二年度上易字第二二一七號
    上  訴  人  臺灣新竹地方法院檢察署檢察官
    被      告  乙○○
    上  訴  人
    即  被  告  甲○○
    右  一  人
    選任辯護人  耿淑穎律師
                王彩文律師
                許美麗律師
右上訴人因被告傷害等案件，不服臺灣新竹地方法院九十二年度易字第一八八號，中
華民國九十二年六月三十日第一審判決（起訴案號：臺灣新竹地方法院檢察署九十年
度偵字第四八三九號），提起上訴，本院判決如左：
    主  文
原判決關於乙○○部分撤銷。
乙○○連續公然侮辱人，處拘役參拾日，如易科罰金，以佰元折算壹日。
其他上訴駁回。
    事  實
一、乙○○與士盟建設股份有限公司（以下簡稱士盟公司）之總經理甲○○（原名吳
    清源）因土地合建事宜素有嫌隙，竟基於概括犯意，連續於民國（下同）九十年
    二月二十日上午十時及同年月二十二日上午六、七時許，先後二次至士盟公司所
    興建位於新竹縣竹北市六路二三九巷五弄「清境明園」十一期（已完工交屋予各
    屋主）、十五期（尚在施工中）工地等公眾得出入之場所，以噴漆在該處石片圍
    牆上、建築工地圍牆上噴上「奸商」等語之方式，對被告甲○○公然侮辱。嗣於
    同年二月二十八日晚間九時許，乙○○與甲○○在新竹縣竹北市○○○路博愛國
    小圍牆旁駕車偶遇，乃各自基於傷害人身體之故意，以徒手互毆，甲○○因此受
    有後腦部挫傷疑併輕度腦震盪、左臉部與後背部挫傷及右手臂一公分撕裂傷之傷
    害（乙○○傷害甲○○部分未據檢察官提起公訴，原判決誤為甲○○未提出告訴
    ，應予更正），乙○○則受有右額頭擦傷、右上嘴唇擦傷、左上門牙斷裂二隻、
    左上手臂腫痛、左手掌擦傷、左第二、第三手指腫脹、右後背擦傷及左第二指骨
    頭裂傷之傷害。
二、案經甲○○、乙○○訴由新竹縣警察竹北分局報告臺灣新竹地方法院檢察署檢察
    官偵查起訴。
    理  由
壹、撤銷改判（即被告乙○○）部分：
  一訊之被告乙○○雖坦承於前揭在被告甲○○所經營士盟公司所興建之工地圍牆上
    以噴漆噴上「奸商」等字眼，但否認有公然侮辱犯行，辯稱：伊是在伊的貨櫃上
    噴漆，伊只是噴奸商，但是沒有指名云云。惟查，前揭事實業據告訴人甲○○指
    述綦詳，核與證人黃鎮鍾供證之情節相符（見九十年度偵字第四四一八號卷第九
    至十頁）；而被告乙○○噴字之處所，多係告訴人甲○○所經營士盟公司所興建
    位於新竹縣竹北市六路二三九巷五弄「清境明園」十一期（已完工交屋予各屋主
    ）、十五期（尚在施工中）工地之石片圍牆上、建築工地圍牆，亦有照片十一張
    、地籍圖謄本一件在卷可稽（見九十年度偵字第四四一八號卷第十二至十五頁、
    第三十二至三十三頁，本院卷）；被告乙○○有在士盟公司興建「清境明園」石
    片圍牆上、建築工地圍牆之事實，自堪認定。次查，被告乙○○噴字之處所，多
    係告訴人甲○○經營士盟公司所興建「清境明園」十一期、十五期工地之石片圍
    牆上、建築工地圍牆上，已如前述，是其所謂之「奸商」當係在指士盟公司之負
    責人即告訴人甲○○，並足以使大眾對甲○○產生負面之評價，自毋庸置疑。被
    告乙○○所辯：伊是在伊的貨櫃上噴漆，伊只是噴奸商，但是沒有指名等語，並
    不足採。本案事證明確，被告乙○○犯行已可認定。
  二核被告乙○○所為，係犯刑法第三百零九條第一項之公然侮辱罪嫌；被告乙○○
    先後二次犯行，其時間緊接，所犯又為構成要件相同之罪，顯係基於概括之犯意
    為之，為連續犯，應依刑法第五十六條之規定，論以一罪，並加重其刑。
  三原審未及詳查，遽為被告乙○○無罪之諭知，尚有未洽。公訴人之上訴意旨執以
    指摘原判決不當，為有理由，應由本院將原判決關於乙○○部分撤銷改判。爰審
    酌被告犯罪之動機與告訴人甲○○有土地合建之糾紛，其手段雖非以暴力為之，
    然已造成告訴人名譽受到重大損害，及行為後仍飾詞卸責否認犯罪等一切情狀，
    量處如主文所示之刑，並諭知易科罰金之折算標準。
  四被告乙○○與告訴人甲○○互毆致告訴人甲○○受有傷害部分，雖已據告訴人甲
    ○○提出傷害告訴（見偵字第四三八九號卷第六頁背面、第七頁）；然並未據檢
    察官提起公訴，此部分又與前揭論罪科刑之妨害名譽部分無裁判上一罪之關係，
    本院自尚從併予審判，附此敘明。
貳、上訴駁回（即被告甲○○傷害）部分：
  一訊之被告甲○○在本院審理中對於在前揭時地與告訴人乙○○互毆之事實已坦承
    不諱，核與告訴人乙○○指述之情節相符，並有記載告訴人乙○○受有「右額頭
    擦傷、右上嘴唇擦傷、左上門牙斷裂二隻、左上手臂腫痛、左手掌擦傷、左第二
    、第三手指腫脹、右後背擦傷及左第二指骨頭裂傷」之診斷證明書一份附卷足資
    佐證（見九十年度偵字第四八三九號卷第十四頁）。被告甲○○在本院審理中之
    自白核與事實相符，應屬可信。本案事證明確，被告甲○○傷害犯行洵堪認定，
    應依法論科。
  二核被告甲○○所為，係犯刑法第二百七十七條第一項之傷害罪。
  三原審基此適用刑法第二百七十七條第一項、第四十一條第一項、罰金罰鍰提高標
    準條例第一條前段、第二條之規定，並審酌被告甲○○素行良好，與告訴人乙○
    ○因土地合建事宜素有嫌隙，告訴人乙○○所受傷害雖非輕，惟本件係雙方互毆
    ，被告甲○○本身亦受有後腦部挫傷疑併輕度腦震盪、左臉部與後背部挫傷及右
    手臂一公分撕裂傷之傷害，有診斷證明書一份在卷為憑（見九十年度偵字第四八
    三九號卷第十三頁），犯後承認犯行否認犯意，態度尚可，未能與被告乙○○和
    解等一切情狀，量處被告甲○○拘役伍拾玖日，並諭知易科罰金之折算標準，以
    三百元折算一日。其認定事實、適用法律及量處刑期均為妥適。被告甲○○之上
    訴意旨指摘原審量刑過重；公訴人之上訴意旨指摘原判決量刑過輕，均無理由，
    應予駁回。
參、被告甲○○被訴涉犯刑法第三百五十四條毀損罪部分，經原審判決無罪後，因檢
    察官未對此部分上訴，此部分已然確定，附此指明。
據上論斷，應依刑事訴訟法第三百六十九條第一項前段、第三百六十四條、第三百六
十八條、第二百九十九條第一項前段，刑法第五十六條、第三百零九條、第四十一條
第一項，罰金罰鍰提高標準條例第一條前段、第二條，判決如主文。
本案經檢察官林炳雄到庭執行職務。
中      華      民      國    九十二    年      九      月     十八     日
                              臺灣高等法院刑事第十二庭
                                  審判長法  官   劉  景  星
                                        法  官   陳  志  洋
                                        法  官   陳  博  志
右正本證明與原本無異。
如不服本判決，應於收受送達後十日內向本院提出上訴書狀，其未敘述上訴之理由者
並得於提起上訴後十日內向本院補提理由書（均須按他造當事人之人數附繕本）。
                                        書記官   陳  嘉  文
中      華      民      國    九十二    年      九      月     十九     日
附錄：本案論罪科刑法條全文
刑法第二百七十七條第一項：
傷害人之身體或健康者，處三年以下有期徒刑、拘役或一千元以下罰金。
中華民國刑法第三百零九條(公然侮辱罪)
公然侮辱人者，處拘役或三百元以下罰金。
以強暴犯前項之罪者，處一年以下有期徒刑、拘役或五百元以下罰金。


司法院資訊處製作；財團法人民間司法改革基金會備份。
